【裁判字號】    91,訴,1149
【裁判日期】    920523
【裁判案由】    偽造文書
【裁判全文】
臺灣臺北地方法院刑事判決                        九十一年度訴字第一一四九號
    公  訴  人  臺灣臺北地方法院檢察署檢察官
    被      告  丁○○
    選任辯護人  王東山律師
                李美寬律師
                許文生律師
右列被告因偽造文書案件，經檢察官提起公訴（九十一年度偵緝字第二九八號），本
院判決如左：
    主  文
丁○○無罪。
    理  由
一、公訴意旨略以：被告丁○○係福國建設股份有限公司（下簡稱福國公司）開發部
    經理，緣福國公司前任董事長及安坑棄土場實際負責人丙○○以其子陳鴻亮名義
    ，向臺北縣政府申請在新店市○○段小粗坑小段二十一地號等編為山坡地保育區
    之四十八筆土地設置安坑棄土場（民國八十二年六月申請人變更為洪讀，八十三
    年六月再改為洪守訓），先由丁○○出面委託鉅翰工程顧問股份有限公司（下簡
    稱鉅翰公司）負責該場之設計規劃及水土保持計畫書等事宜，且明知前述四十八
    筆土地中，僅有三十五筆土地領有雜項執照外，餘十三筆土地均無雜項執照，且
    該棄土場之必要水土保持設施如擋土牆、沈沙池、攔砂壩、豎井及涵管等雜項工
    作物依法均應申請雜項執照，竟於八十四年五月十日，基於行使偽造私文書之犯
    意，提出偽造「大邦建築師事務所乙○○建築師」名義出具之「臺北縣新店市○
    ○段小粗坑小段棄土場申請計畫防災措施暨設施已完工證明書」一份作為附件，
    （起訴書原載有：內載「洪守訓於新店市○○段小粗坑小段貳拾壹地號等肆拾捌
    筆土地申請棄土場乙案，緣週邊土地已取得臺北縣政府七十八店什字第０二四號
    什項執照在案，查該棄土場之擋土及排水安全設施等工作確經承造單位依該棄土
    場設計圖說施做完成，安全應無慮」等語，公訴檢察官到庭時更正刪除），將該
    完工證明書送交主管機關臺北縣政府審核，足以生損害於大邦建築師事務所及臺
    北縣政府對於行政管理之正確性；因認被告涉有刑法第二百十六條、第二百十條
    之行使偽造私文書罪嫌等語。
二、按「犯罪事實應依證據認定之，無證據不得推定其犯罪事實。」、「不能證明被
    告犯罪或其行為不罰者，應諭知無罪之判決。」刑事訴訟法第一百五十四條、第
    三百零一條第一項分別定有明文；又「犯罪事實應依證據認定之，所謂證據，須
    適於為被告犯罪事實之證明者，始得採為斷罪資料。」、「認定不利於被告之事
    實，須依積極證據，苟積極證據不足為不利於被告事實之認定時，即應為有利被
    告之認定，更不必有何有利之證據。」最高法院五十三年臺上字第二七五０號、
    三十年上字第八一六號亦分別著有判例可資參照。
三、訊據被告丁○○堅詞否認有何行使偽造私文書之犯行，辯稱：渠在八十二年的時
    候是在福國公司當測量員，而當時有一陣子因為下雨，工程不能進行，公司就命
    渠幫忙送文件資料，只能算是信差、小弟而已，渠於偵查中說有幫公司送件的原
    因是檢察官起初沒有問渠送完工證明書的事、只問渠有沒有幫公司送文件，渠就
    回答建設公司有許多文件請渠去送，但並沒有說是本案的完工證明書，後來檢察
    官才接著提到本案之完工證明書，渠是有替公司送件，但是文件都是以牛皮紙袋
    裝著，渠也不知道裡面的內容為何，渠所指送件並非是送本案的完工證明書，而
    是送其他公司的建設案。而且起訴書記載是八十四年五月十日提出偽造文件給縣
    政府來審查，但檢察官所列為證據的完工證明書兩張，記載的日期分別為九月二
    十九日及十月三日，就是八十四年五月十日這兩張證明書都還沒有出現，何來行
    使偽造私文書？整個棄土場的規劃案雖然確實是渠介紹由鉅翰公司承包，那只是
    因為渠與證人即鉅翰公司設計師陳增鴻為同學，才介紹案子給鉅翰公司，渠參與
    的部分都是在介紹設計規劃的事，與棄土場的完工啟用無關，其他內幕渠都不知
    情等語。
四、經查，本案棄土場是被告與鉅翰公司來接洽乙節，是伊聽說的，因為當時伊只是
    掛名，沒有負責實際業務等情，業據證人即福國公司副總經理甲○○證述在卷（
    本院九十二年二月二十五日訊問筆錄參照），則證人甲○○於偵查中所為「被告
    與鉅翰公司接洽」等之證述為傳聞證據，無證據能力。又查「（問：你在民國八
    十四年間是否有交代丁○○送棄土場的案子到臺北縣政府？）答：沒有。」亦據
    證人即福國公司董事長丙○○證述綦詳。再查「（問：是否偽造證明書？）答：
    我沒有承認，也沒有這麼說。」亦據同案被告許登溪證述明確（臺灣臺北地方法
    院檢察署九十一年度偵緝字第二九八號偵查卷第五十五頁背面第四行參照），同
    案被告郭聖宗於八十九年四月十二日、同月十八日於法務部調查局北機組接受調
    查時也未供稱本案「臺北縣新店市○○段小粗坑小段棄土場申請計畫防災措施暨
    設施已完工證明書」是其偽造，均與公訴人所認同案被告許登溪、郭聖宗坦承偽
    造「完工證明書」不符。更甚之，本案「臺北縣新店市○○段小粗坑小段棄土場
    申請計畫防災措施暨設施已完工證明書」中所附二張證明書上所載日期，一為中
    華民國八十四年九月二十九日，另一為中華民國八十四年十月三日（臺灣臺北地
    方法院檢察署八十九年度偵字第七四六二號卷第六頁、第十一頁參照），均在起
    訴書所載被告行使偽造私文書之行為日八十四年五月十日之後，雖公訴人當庭更
    正被告行使偽造私文書之時間為八十四年十月間，但又未提出任何積極證據以證
    實其真正訴稱之犯罪時間點，無從認定公訴人更正之依據何在；本院九十二年五
    月九日審判時公訴人雖稱：「當庭庭呈臺北縣政府八十四北府工建字第一六五七
    一九號函，當時洪守訓所附的完工證明書有一個大邦建築師的防災措施完工證明
    書，也就是原偵卷所附的完工證明書，因為經提示給建築師檢視過，確實並非是
    乙○○所出具的，而所附的另外一張證明書製作日期是八十二年四月二十七日，
    並非是原偵查卷第十一頁所附的八十四年十月三日證明書，原來他們資料在附卷
    的時候有附錯，以致於後續的偵辦方向產生錯誤，．．．，被告是偽造偵查卷第
    七到第十頁的文件」。惟未以該八十二年四月二十七日之證明書係偽造，況公訴
    人又補充說明：經查詢臺北縣政府收文紀錄，並無證據顯示本案所訴「臺北縣新
    店市○○段小粗坑小段棄土場申請計畫防災措施暨設施已完工證明書」係何人送
    件。又查證人鄧鳳儀、洪明禮、吳建興、林明媺、甲○○、丙○○等人亦無證稱
    被告有送本案完工證明書至臺北縣政府行使之情事，是以，雖被告自承為鉅翰公
    司介紹本棄土場規劃案及曾為福國公司送件（送何種文件至何處並未釐清），但
    仍不適為被告犯罪事實之證明，本案積極證據不足證明被告有公訴人所指偽造私
    文書（指八十九年度偵字第七四六二號第七頁至第十頁所附之防災措施暨設施已
    完工證明書）並予行使該偽造私文書之犯行，應為有利被告之認定，更不必有何
    有利之證據。因本案事實已臻明確且為被告有利之認定，被告聲請傳喚證人郭聖
    宗，本院認無必要，附此敘明。
五、綜上所述，被告所辯可資採信。公訴人所舉之證據與所指出之證明方法尚未足使
    本院確信被告犯罪，此外，於本院得依或應依職權調查證據之範圍內，又查無其
    他積極證據足證被告有何公訴人所指犯行，揆諸前開說明，不能證明被告犯罪，
    應為被告無罪之諭知。
據上論斷，應依刑事訴訟法第第三百零一條第一項，判決如主文。
中      華      民      國      九十二      年    五      月    二十三  日
                                臺灣臺北地方法院刑事第三庭
            審判長  法  官    李英勇
                                            法  官    郭惠玲
                                            法  官    姚念慈
右正本證明與原本無異。
如不服本判決，得於判決送達十日內，向本院提出上訴狀上訴於臺灣高等法院（應附
繕本）。
                                            書記官    林義盛
中      華      民      國      九十二      年    五      月    二十三  日


司法院資訊處製作；財團法人民間司法改革基金會備份。
